【裁判字號】    98,易,751
【裁判日期】    981225
【裁判案由】    傷害等
【裁判全文】
臺灣彰化地方法院刑事判決               98年度易字第751號
公  訴  人  臺灣彰化地方法院檢察署檢察官捷股
被      告  丙○○
選任辯護人  陳鴻謀律師
上列被告因傷害等案件，經檢察官提起公訴（98年度偵續字第8
號），本院判決如下：
    主  文
丙○○無罪。
    理  由
一、證據能力之審酌：
  (一)證人庚○○、乙○○、丁○○及告訴人戊○○於警詢中所為
    之陳述屬傳聞證據，經辯護人於本院審理中表示異議，且查
    無得為證據之例外情形，此部分陳述並無證據能力。
  (二)本件所引其餘證據，公訴人、被告及辯護人均不爭執證據能
    力，亦無違法取得或其他不得做為證據之事由，均有證據能
    力，合先敘明。
二、公訴意旨略以：被告丙○○與告訴人戊○○均係址設於彰化
    縣線西鄉○○村○○○○路9 號「久和順環保股份有限公司
    」（下稱久和順公司）之股東，告訴人並任該公司之總經理
    。民國96年12月29日，久和順公司於上址辦公室內舉行股東
    會，被告帶同4 名真實姓名年籍不詳之成年男子共同前往，
    同日15時30分許，會議進行中被告認久和順公司積欠債務係
    告訴人所造成，因而與告訴人發生口角，詎被告竟基於傷害
    之犯意，先在久和順公司辦公室內，以徒手毆打告訴人臉部
    數下，並將告訴人推至牆角，經其他與會人士勸阻，始繼續
    開會。未幾，被告與告訴人又生齟齬，被告承前傷害之犯意
    ，並與前開4 名真實姓名年籍不詳之男子，基於傷害、恐嚇
    之犯意聯絡，將告訴人拉到辦公室外，由其中2 名男子壓住
    告訴人，被告及另名男子以徒手毆打告訴人並以腳踢告訴人
    之身體，致告訴人受有頭部損傷、胸壁挫傷、擦傷多處、臉
    之挫傷之傷害，被告並向告訴人恫稱：「要去買鋸子、麻袋
    ，把你拖去八卦山埋掉」等語，致告訴人心生畏懼，致生危
    害於安全，因認被告所為涉犯刑法第277 條第1 項之傷害罪
    嫌、刑法第305 條之恐嚇危害安全罪嫌等語。
三、按犯罪事實應依證據認定之，無證據不得認定其犯罪事實，
    刑事訴訟法第154 條第2 項定有明文。再按認定犯罪事實所
    憑之證據，雖不以直接證據為限，間接證據亦包括在內，然
    無論直接證據或間接證據，其為訴訟上之證明，須於通常一
    般之人均不致有所懷疑，而得確信其為真實之程度者，始得
    據為有罪之認定，倘其證明尚未達此一程度，而有合理之懷
    疑存在而無從使事實審法院得有罪之確信時，即應由法院為
    諭知被告無罪之判決，此觀最高法院76年台上字第4986號判
    例自明。而檢察官認被告涉犯前開罪嫌，無非係以告訴人之
    指述，證人丁○○、辛○○、己○○之證詞，及員生醫院診
    斷書為其論據。
四、訊據被告丙○○固坦承曾於前揭時地參與久和順公司股東會
    ，然堅詞否認有何傷害、恐嚇之犯行，並辯稱：久和順公司
    積欠其甚多債務，其希望實際負責營運久和順公司之告訴人
    能設法解決，講話有稍微大聲，但並無傷害或恐嚇之行為等
    語。經查：
  (一)證人丁○○於偵訊證稱：被告有打告訴人2 次，第1 次是在
    4 點左右，大家在開股東會，庚○○出來說告訴人挪用公款
    ，讓公司沒辦法經營，被告剛好坐在告訴人隔壁，就站起來
    空手打他，打他那裏伊沒有看清楚，被告打的時候，另四名
    被告帶來的人就開始在辦公室裏打告訴人，被告拿起一張椅
    子要打告訴人，伊就攔住被告，後來那些兄弟及被告共5 人
    就一直打告訴人，甲○○就在勸架，這個就是在辦公室裡的
    事，第2 次是5 點左右，不知為何被告的4 個兄弟就將告訴
    人架出去辦公室外，又開始用空手打，當時有4 個人在打，
    伊不知道被告是否有加入，伊就出去勸架，和甲○○一直要
    將他們拉開，第2 次打的時候被告有要叫4 個兄弟去外面買
    鋸子、布袋將告訴人拖去外面，第2 次告訴人是被告叫4 個
    兄弟拖出去外面的云云（見臺灣彰化地方法院檢察署97年度
    偵字第2087號卷宗第27頁）。於本院審理中則證稱：第1 次
    大概4 點時，就是打告訴人胸部的部分，被告拍一下桌子，
    站起來就打告訴人一拳，然後被告帶來的人就圍上來，我還
    有看到其中有一個人踹他的肚子，然後被告要拿椅子砸告訴
    人，伊剛好站在後面就把椅子搶下來。因為大家勸架，所以
    才又開始談。然後到了5 點多的時候，談到一言不合，被告
    就把告訴人拖出去，被告及他帶來的4 個朋友毆打告訴人，
    把他打得很兇，第1 次和第2 次間相隔大約1 個多小時。被
    告他帶來那幾個人就說要去買麻布袋把戊○○抓去埋，還說
    要買鋸子鋸他的手。那次打了很久之後，才把告訴人帶回去
    ，後來告訴人被扶進來，坐在沙發上，臉色蒼白，他抱者肚
    子喊痛（見本院卷第53頁至第55頁）。雖均證稱被告有毆打
    告訴人之行為，然其於偵訊中陳述不清楚第1 次時被告毆打
    告訴人何處，於距離事發較久之本院審理中卻能陳述是打告
    訴人胸部的部分。且其於偵訊中證稱第2 次是被告叫4 個兄
    弟把告訴人拖出去，有4 個人在打，被告不知有無加入，其
    在旁邊勸架云云，但其既然就在旁邊勸架，要將告訴人及毆
    打告訴人之人拉開，被告是否參與鬥毆，應無不知之理。況
    其於本院審理中又證稱係被告將告訴人拖出去，且把告訴人
    打得很凶，被告與被告帶來的4 個朋友毆打告訴人云云，關
    於何人將告訴人拖出會議室，被告是否下手毆打告訴人等情
    ，與其偵訊中之陳述又有齟齬。且其於本院陳述中證稱有人
    踹告訴人肚子，告訴人第2 次遭毆打後抱著肚子喊痛云云，
    可見告訴人腹部應曾遭受重擊並感到疼痛，然告訴人之腹部
    並無任何傷勢，有診斷書在卷可稽（附於警卷庚○○警詢筆
    錄之後）。是證人丁○○之證詞，非無瑕疵可指。
  (二)證人辛○○於偵訊中證稱：96年12月29日下午久和順公司開
    股東會時，伊有在現場，被告有帶3 、4 名男子一起進來，
    伊有聽到被告跟告訴人說話越來越大聲，之後被告有動手打
    告訴人，但伊不清楚打何部位，且被告好像有拿椅子起來，
    股東會進行到一半，伊有看到被告和另外3 、4 名男子將告
    訴人架出辦公室外，伊有到辦公室外看一下再進來，因為距
    離較遠，無法知悉被告等人的談話內容為何，有看到2 人架
    住告訴人，但是否有打告訴人伊不清楚，印象中被告有講一
    些威脅的話，但具體內容因為時間太久了，所以忘記了云云
    （見同上署98年度偵續字第8 號卷宗第21頁至第22頁）。又
    於本院審理中證稱：伊在偵訊中所述實在，第1 次衝突只有
    被告毆打告訴人，大概打了幾分鐘，打何處伊沒有看清楚，
    打完後過沒幾分鐘，告訴人被2 、3 人拖出去，是否被告拖
    的伊不清楚，伊有出去外面看，大概看了5 分鐘，有兩個人
    將告訴人架住，當時被告是否在外面伊不記得，當天被告是
    否有帶人來伊不清楚（見本院卷第56頁至第58頁）。雖均陳
    述有人將告訴人拉到辦公室外，然就被告是否參與此一行為
    、被告是否有帶人前來等情節，所述前後矛盾。且其並未證
    述其看見告訴人被拉出去時有遭毆打，亦難憑其證詞認定被
    告確有夥同數名不詳男子將被告拖出辦公室外毆打。另告訴
    人於偵訊中陳稱：開會10多分鐘後，被告說伊污錢，就用拳
    頭從正面打伊臉部，之後將伊推到牆角，其他股東就將被告
    拉開，過沒多久，被告又說伊污錢，被告帶來的3 名男子就
    將伊拉辦公室外面，2 名押著伊，被告及另1 名男子打伊云
    云（見同上署98年度偵續字第8 號卷宗第17頁）。然告訴人
    陳述第1 次遭打的部位為臉部，且僅有被告出手毆打，與證
    人丁○○之陳述不符。關於第2 次被拉出辦公室外毆打之部
    分，告訴人及證人辛○○均陳述距離第1 次毆打僅數分鐘，
    證人丁○○卻證稱相距約1 小時，且辛○○證述其在辦公室
    外觀看5 分鐘，卻未能確認是否有人毆打告訴人，與告訴人
    、丁○○之陳述又相左。另證人丁○○、辛○○均為告訴人
    雇用之員工，業據證人丁○○、辛○○於本院審理中陳述無
    訛（分見本院卷第54頁、第57頁），且證人己○○、乙○○
    、庚○○於本院審理中證述丁○○與告訴人均同進同出，曾
    遭人誤認為夫妻（分見本院卷第78頁背面、第82頁、第85頁
    ），佐以告訴人於偵查中提出補具告訴理由狀自述其於95年
    4 月時遭人強迫購買久和順公司股權並曾向警方報案（見同
    上署97年度偵字第2087號卷宗第43頁），而所附之報案三聯
    單報案人即為丁○○（見同上署97年度偵字第2087號卷宗第
    218 頁），足見證人丁○○與告訴人過從甚密。而證人丁○○、辛○○所述又有如上之疑點，則彼等是否附和告訴人之
    指述而為證述，亦非無疑。
  (三)證人己○○雖於偵訊中證稱：96年12月29日久和順公司之股
    東會伊有全程在場，印象中開會過程的議題是告訴人到底拿
    了公司多少錢，因為開會過程中表格都是伊製作的，被告問
    伊告訴人到底拿了公司多少錢，伊就開始要核算資料，場面
    就亂起來了，同時伊母親過來跟伊說伊父親心臟病發作，要
    伊過去幫忙，伊同時要處理很多事，就沒有去注意他們一群
    人圍在那作何事，伊只有看到有3 、4 個人在拉扯，詳細情
    形就不太清楚，股東會開到一半時，伊只知道告訴人、被告
    有到辦公室外面，但不知道他們是如何出去的，伊並未看到
    被告打告訴人等語（見同上署98年度偵續字第8 號卷宗第20
    頁），然其於本院審理中已證稱該3 、4 名在拉扯者為何人
    伊已沒有印象，不知為何拉扯等語（見本院卷第83頁背面）
    ，故由己○○之證詞，無法得知被告與告訴人於開會當日是
    否有何肢體衝突。另證人即當時在場之庚○○、乙○○於偵
    訊、本院審理中（分見同上署97年度偵字第2087號卷宗第12
    頁至第13頁、本院卷第77頁背面至第80頁背面）及證人徐翠
    蓮於偵訊中（見同上署98年度偵續字第8 號卷宗第19頁）均
    證稱彼等並未看見被告對告訴人有何傷害或恐嚇之行為。與
    證人丁○○、辛○○所述大相逕庭。再參以告訴人於偵訊中
    提出之刑事補具告訴理由狀內自承：伊被打後回來繼續開會
    ，中間還有吃過飯，吃飽飯後又坐下來討論，期間偶而有休
    息，廠長辛○○走到告訴人身旁偷偷跟告訴人說：「他們出
    去買晚餐時，有買布袋、冰塊、鋸子，怎麼辦？要不要報警
    ？」告訴人認為那麼多人在場，而且臺灣並不是沒有法治了
    ，所以回絕辛○○的建議等語（見同上署97年度偵字第2087
    號卷宗第53頁至第54頁）。衡諸常理，苟告訴人確遭被告及
    所帶來的4 名朋友毆打並恐嚇，其內心必遭受強大壓力而倍
    感恐懼，焉有拒絕辛○○報警之提議之理？故告訴人指稱其
    遭被告等人傷害及恐嚇等情，是否屬實，即有可疑。況告訴
    人、證人丁○○、辛○○、己○○均陳稱當日除股東外還有
    債權人參與，在場者有1 、20人等語。當時既然現場人數眾
    多，何以能自下午3 時許開會起發生上開犯行，所有參與之
    股東卻仍能繼續開會至凌晨簽署協定書為止始結束會議？其
    間如確有發生傷害、妨害自由及恐嚇之犯行，又為何無人報
    案請求協助？凡此均容有可疑之處。
  (四)綜上所述，卷附之診斷書及急診時醫院拍攝之照片（見本院
    卷第67頁至第69頁）雖能證明告訴人於前往醫院就診時確有
    受傷，然告訴人之指述及丁○○、辛○○之證詞既有前揭瑕
    疵，且證人己○○、乙○○、庚○○、徐翠蓮等人均證稱未
    曾見到被告為前揭犯行，本案復有上開疑點，本院認卷內證
    據仍不足證明被告確有本件傷害及恐嚇之犯行。此外，復查
    無其他證據足證被告有起訴書所載之犯行，本院認檢察官所
    提出之證據不足使本院形成被告曾為本案犯行之確信，揆諸
    前揭法條及判例之意旨，自應為無罪之諭知。
據上論斷，應依刑事訴訟法第301條第1 項，判決如主文。
本案經檢察官賴志盛到庭執行職務。
中    華    民    國    98    年    12    月    25    日
                  刑事第五庭  法  官  王奕勛
以上正本證明與原本無異。
如不服本判決應於收受判決後10日內向本院提出上訴書狀，並應
敘述具體理由；其未敘述上訴理由者，應於上訴期間屆滿後20日
內向本院補提理由書（均須按他造當事人之人數附繕本）「切勿
逕送上級法院」。
告訴人或被害人對於判決如有不服具備理由請求檢察官上訴者，
其上訴期間之計算係以檢察官收受判決正本之日期為準。
中    華    民    國    98    年    12    月    30    日
                              書記官  戴國安

司法院資訊處製作；財團法人民間司法改革基金會備份。
